【裁判字號】    91,自,477
【裁判日期】    920124
【裁判案由】    詐欺
【裁判全文】
臺灣臺中地方法院刑事判決                          九十一年度自字第四七七號
    自  訴  人  甲○○  女  三.
    被      告  乙○○  男  四.
右列被告因詐欺案件，經自訴人提起自訴，本院判決如左：
    主  文
乙○○無罪。
    理  由
一、自訴意旨略以：被告張東桂意圖為自己不法之所有，於民國九十一年二月二十日
    ，以誠徵網路女主播為由，向自訴人佯稱需刊登招商及人事廣告，且可馬上至其
    臺中市○○區○○路一三五號公司請款，自訴人不疑有他，遂於同年二月二十日
    、二十一日、三月四日及三月九日在自由時報、中國時報及聯合報之分類廣告欄
    上刊登上揭廣告，合計廣告之費用為新台幣七萬五千六百三十六元，詎自訴人事
    後至上揭被告公司請款時，被告已不知去向，屢經尋找，均未有所獲，因認被告
    涉犯刑法第三百三十九條第一項之詐欺罪嫌云云。
二、按犯罪事實應依證據認定之，無證據不得推定其犯罪事實；又不能證明被告犯罪
    者，應諭知無罪之判決，刑事訴訟法第一百五十四條、第三百零一條第一項分別
    定有明文。次按刑法第三百三十九條第一項詐欺罪之成立，係以意圖為自己或第
    三人不法之所有以詐術使人陷於錯誤，而將本人或第三人之物交付為構成要件，
    所謂以詐術使人交付，必須被詐欺人因其詐術而陷於錯誤，始為相當，若其所用
    方法，不能認為詐術，亦不致使人陷於錯誤，即不構成該罪，最高法院四十六年
    度台上字第二六號著有判例可資參照。自訴人認被告涉犯上揭詐欺取財犯行，
    無非係以上述報紙之分類廣告及分類廣告費收據為主要之論據，惟訊據被告乙○
    ○堅詞否認有何詐欺之犯行，辯稱：其並未委託自訴人刊登廣告，000000
    0000號之行動電話號碼在當時雖由其使用中，然因常接到莫名其妙之應徵電
    話，在事後已將該號碼停話，何來無詐欺之犯行等語。經查：
（一）該0000000000號行動電話號碼於九十一年二、三月間，確實係由被
      告使用中，且有人曾以該電話號碼為連絡號碼，請求自訴人刊登廣告之事實，
      業據自訴人指訴綦詳，且為被告所自承，並有上述報紙之分類廣告、分類廣告
      費收據及台灣大哥大股份有限公司，（下稱台灣大哥大公司）基本資料查詢表
      一份在卷可稽，足認確實有人以電話向自訴人要求刊登廣告，並留下上揭行動
      電話號碼作為連絡之號碼，惟尚難據此認定被告係該刊登廣告之人。
（二）又被告原使用之上揭行動電話號碼，業於九十一年七月八日辦理停話之情，亦
      有台灣大哥大公司基本資料查詢表一份在卷可稽，則被告辯稱：該00000
      00000號之行動電話號碼在當時雖由其使用中，然因常接到莫名其妙之應
      徵電話，便在事後將該號碼停話等語，亦不無可能，再參以該廣告上所留之電
      話號碼確係被告所使用之電話號碼，且當時正由被告使用中等情，則若被告真
      有意詐騙自訴人，又何須留存自己使用之電話號碼供自訴人刊登於廣告上，而
      便利自訴人容易追查出該電話號碼之使用人？至愚之人當不致如此為之，何況
      是被告。因自訴人既未能提出其他證據明確指出當日確係被告撥打電話向自訴
      人要求刊登上揭廣告之人，自難僅以該廣告上所留之連絡電話號碼係屬被告當
      時使用之電話號碼，而認定被告有詐騙自訴人之犯行。
三、退步言之，民事債務當事人間，若有未依債務本旨履行給付之情形，在一般社會
    經驗而言，原因非一；其因不可歸責之事由無法給付，或因合法得對抗他造主張
    抗辯而拒絕給付，甚至債之關係成立後，始行惡意遲延給付，皆有可能，非必出
    於自始無意給付之詐欺犯罪一端。又刑事被告依法不負自證無罪之義務，故在別
    無積極證據之情形下，自難違反刑事訴訟法第一百五十四條之規定，以被告單純
    債務不履行之狀態，推定被告自始即有不法所有之意圖而施用詐術。是縱自訴人
    認定該要求自訴人刊登廣告之人確係被告無疑，則本件亦僅屬民事糾葛，自訴人
    應循民事訴訟程序解決。從而，揆諸首揭法條規定及最高法院判例意旨，難謂被
    告有何詐欺犯行，自難僅憑自訴人片面之指訴而入罪。此外復查無其他確切證據
    ，足認被告有何詐欺犯行，不能證明被告犯罪，自應為無罪之諭知。
四、被告乙○○經合法傳喚，無正當理由不到庭，本院認為本件係應諭知無罪之案件
    ，爰不待其陳述，逕行判決。
據上論斷，應依刑事訴訟法第第三百四十三條、第三百零一條第一項、第三百零六條
，判決如主文。
中      華      民      國    九十二    年      一     月     二十四    日
                              臺灣臺中地方法院刑事第四庭
                                 法  官  王  世  華
右正本證明與原本無異。
如不服本判決，應於判決送達後十日內向本院提出上訴狀，上訴於臺灣高等法院臺中
分院( 須附繕本 )。
                                 書記官
中      華      民      國  九十二    年      一     月     二十七    日


司法院資訊處製作；財團法人民間司法改革基金會備份。
